臺灣桃園地方法院刑事判決　　　　　　　94年度訴字第1635號
公　訴　人　臺灣桃園地方法院檢察署檢察官
被　　　告　甲○○
選任辯護人　吳金棟律師
上列被告因偽造有價證券等案件，經檢察官提起公訴（94年度偵
字第11576號），本院判決如下：
    主  文
甲○○共同行使偽造有價證券，累犯，處有期徒刑貳年。如附表
一所示之支票壹張；如附表二所示本票上發票人欄偽造之「吳克
俊」署名（含指印）壹枚；如附表三所示偽造之戶口名簿影本壹
份；附表四所示偽造之名片壹紙，及偽造之「吳克俊」國民身分
證壹張，均沒收。
    事  實
一、甲○○曾於民國90年間因侵占案件，經臺灣板橋地方法院於
    91年1 月22日判處有期徒刑4 月，如易科罰金，以300 元折
    算1 日，緩刑2 年，於91年2 月18日確定，惟後經撤銷緩刑
    在案；復於91年間因違反電信法案件，經臺灣臺北地方法院
　　於91年10月31日，以91年度簡字第1741號，判處有期徒刑3
    月，如易科罰金，以300 元折算1 日，於91年11月28日確定
    ；上開二案件，經臺灣臺北地方法院於92年6月17日，以92
    年度聲字第882 號，裁定應執行有期徒刑5 月，如易科罰金
    ，以300 元折算1 日確定，並於92年9 月15日執行完畢，猶
    不知悔改，因積欠地下錢莊債務，缺錢花用，而於93年12月
    初某日透過報紙分類廣告刊登之貸款廣告與真實姓名、年籍
    均不詳，自稱「施先生」之成年男子聯繫，並相約於台中市
    ○○路附近某處碰面，經「施先生」之遊說後，甲○○竟與
    「施先生」基於意圖為自己不法所有及行使偽造有價證券、
    行使偽造私文書、行使偽造公文書、行使偽造特種文書之犯
    意聯絡，約定由「施先生」提供已於不詳時、地，由不詳之
    人偽造完成之偽造之國民身分證、名片、戶口名簿及支票等
    ，交由甲○○出面利用上開偽造之證件及支票，冒名向在報
    紙刊登貸款廣告之地下錢莊業者詐得款項。緣潘俊育所經營
    之地下錢莊於自由時報上刊登貸款廣告，甲○○、「施先生
    」於93年12月8 日透過廣告刊登內容得知潘俊育之連絡方式
    ，並推由甲○○以電話向潘俊育表明借款之意，雙方旋即相
    約於桃園縣平鎮市○○路碰面，甲○○乃出面佯稱為「吳克
    俊」（起訴書誤植為吳克訓）本人向潘俊育借款新台幣（下
    同）30萬元（下稱系爭借款），雙方乃約定先扣利息3 萬元
    ，每10天為一期，每期利息1 萬5 千元，甲○○並出示前由
    「施先生」於93年12月7 日在台中市○○路○○路邊所交付
    ，為「施先生」自不詳管道已偽造完成之「吳克俊」名義國
    民身分證（未扣案）、桃園縣平鎮市戶政事務所戶口名簿影
    本（即如附表三所示，下稱系爭戶口名簿）、「俊傑設計工
    作室」名片（即如附表四所示，下稱系爭名片）、合作金庫
    銀行東台北分行支票1 紙（支票號碼AJ0000 000、帳號0479
    43、發票日期93年12月8 日、發票人蔡正謀、面額272800元
    ，即如附表一所示，下稱系爭支票），以為行使，足以生損
    害於吳克俊本人及戶政機關對戶籍管理之正確性，同時交付
    系爭支票予潘俊育，而甲○○為取信潘俊育，復應潘俊育之
    要求，當場在票號231251本票之發票人欄偽造「吳克俊」之
    署名（含指印）1 枚，並填載面額30萬元（即如附表二所示
    ，下稱系爭本票），而偽以「吳克俊」之名義表示負擔系爭
    本票發票人責任之意思，並交付予潘俊育，以為行使，用為
    系爭借款之擔保，亦足以生損害於吳克俊本人．潘俊育因之
    陷於錯誤，誤以為係吳克俊本人借款，而借予甲○○27萬元
    之現款。俟甲○○詐得上揭款項後，隨即朋分取得其中3 萬
    元現款作為酬勞，所餘24萬元則如數依約交付予「施先生」
    ，並將自潘俊育處取回偽造「吳克俊」名義之國民身分證1
    紙返還予「施先生」。迨潘俊育將系爭支票交予彭佳慧於93
    年12月16日，持至第一銀行西壢分行提示交換後，經合作金
    庫銀行東台北分行行員發覺系爭支票遭偽造而報警處理，始
    循線查悉上情。
二、案經臺灣桃園地方法院檢察署檢察官自動檢舉，及台北市政
    府警察局大安分局報告臺灣桃園地方法院檢察署檢察官偵查
    起訴。
    理  由
一、訊據被告甲○○固坦認於上揭時、地，其出示由「施先生」
    所提供之「吳克俊」名義國民身分證、系爭支票、系爭名片
    、系爭戶口名簿，佯稱其為「吳克俊」本人，而向被害人潘
    俊育借得系爭款項，並於借款時，應被害人潘俊育之要求在
    系爭本票之發票人欄偽造「吳克俊」之署名（含指印），且
    填載面額30萬元之事實，惟矢口否認有何行使偽造有價證券
    等犯行．辯稱：伊並不知系爭支票係偽造的，而伊僅是被「
    施先生」利用作為犯罪工具者云云。然查：
    （一）上揭事實業據被告於檢察官訊問時坦白承認，並核與
          證人潘俊育於檢察官訊問時結證述之情節相符，復有
          偽造之系爭支票、系爭戶口名簿影本、系爭名片及系
          爭本票各1 紙附卷可稽。而系爭支票、系爭戶口名簿
          影本均係偽造一情，有合作金庫銀行東台北分行鑑定
          報告、桃園縣平鎮市戶政事務所94年3 月22日桃平戶
          字第0940001865號函各1 份附卷足佐。又系爭支票發
          票人欄之指印1 枚確係被告所偽造一節，亦有內政部
          警政署刑事警察局94年5 月3 日刑紋字第0940066532
          號鑑驗書1 份在卷為憑。
    （二）至被告雖以前揭情詞置辯，惟已與上開事證不符．況
          被告亦於本院訊問時供稱：（問：對起訴書所載之犯
          罪事實有何意見？）沒有意見，但是身分證、戶口名
          簿影本、支票等都是施先生交給我的，我並不知道支
          票是假的，身分證、戶口名簿影本我知道是假的，本
          票也是我簽的，施先生教我在本票上面簽身分證上面
          的名字，約定事成之後要給我3 萬元，施先生後來也
          有給我，他給我3 萬元之後，我們就沒有再聯絡等語
          明確在卷（見本院94年8 月19日訊問筆錄），顯見被
          告就本件並非完全無犯罪故意，而為「施先生」所利
          用之犯罪工具，再佐以被告於本院訊問時所供：（問
          ：有何意見？）我是因為我們家很需要用錢，否則我
          不可能去犯罪，而且想說不用還潘俊育，因為他也不
          知道我是誰，後來我只有拿到施先生給我的3 萬元，
          當時我只是想說我拿到3 萬元就可以還地下錢莊錢，
          我當時為了家庭我也沒有辦法，這個案件，我覺得我
          自己被施先生耍，我拿3 萬元，其他他拿走，我來幫
          他頂罪等語（見本院同上訊問筆錄），益徵被告於行
          為時具有詐騙被害人潘俊育之犯意甚明，而被告為日
          後免於己身遭到刑事、民事責任之訴追，當知「施先
          生」所交付用以取信被害人潘俊育之系爭支票，亦應
          與「施先生」所交付之「吳克俊」名義國民身分證、
          系爭戶口名簿、系爭名片等同為偽造之物品，否則尚
          有經循線查獲之可能性，是認被告所辯顯係事後卸責
          之詞，委無足取。
    （三）又被告行使偽造之「吳克俊」名義國民身分證、名片
          （特種文書）；偽造系爭本票發票人欄之「吳克俊」
          署名（私文書），並以為行使，分別足以使「吳克俊
          」無故負有系爭借款債務人、系爭本票發票人之義務
          ，自足以生損害於他人。被告行使偽造之系爭戶口名
          簿（公文書），並足以生損害於戶政機關對戶籍管理
          之正確性。
    （四）再者，依前述，被告與「施先生」約定由「施先生」
          提供已於不詳時、地，由不詳之人偽造完成之偽造之
          國民身分證、名片、戶口名簿及支票等，交由被告出
          面利用上開偽造之證件及支票，並在系爭本票之發票
    　　　人欄偽造「吳克俊」之署名（含指印），且填載面額
      　　30萬元，而冒用「吳克俊」之名義，向在報紙刊登貸
        　款廣告之被害人潘俊育詐得系爭款項，從而，被告與
          「施先生」間就上開行使偽造有價證券、行使偽造私
          文書、行使偽造公文書、行使偽造特種文書與詐欺取
　　　　　財等犯行，有犯意聯絡一節，至堪認定。
    （五）綜上，本件事證明確，被告上揭犯行足可認定，應依
          法論科。
二、核被告甲○○所為，係犯刑法第201條第2項之行使偽造有價
    證券罪（起訴書誤引為刑法第201條第1項）；同法第216 條
　　、第210 條之行使偽造私文書罪；同法第216 條、第211 條
  　之行使偽造公文書罪；第216 條、第212 條之行使偽造特種
    文書罪及同法第339 條第1 項之詐欺取財罪。被告偽造「吳
    克俊」署名係偽造私文書（即系爭本票發票人）之部分行為
    ，不另論罪；偽造私文書之低度行為，為其行使之高度行為
    所吸收，不另論罪。公訴意旨雖認被告上開在系爭本票上偽
    造「吳克俊」署名、住址、票面金額所為係犯刑法第201 條
    第1 項之偽造有價證券罪，惟觀以卷附系爭本票所載之內容
    ，顯見系爭支票之應記載事項即發票日部分尚未填載，是被
    告並未完成發票行為，自難認該當刑法第201 條第1 項所定
    偽造有價證券罪構成要件，且該偽造有價證券罪亦未設有處
    罰未遂犯之規定，惟被告既在系爭本票之發票人欄偽造「吳
    克俊」之署名，則可認被告偽以「吳克俊」之名義表示負擔
    系爭本票發票人責任之意思，自足以生損害於吳克俊本人，
    而應論以刑法第210 條之偽造私文書罪，是起訴法條容有未
    洽，惟起訴基本事實相同，爰依法變更起訴法條。又被告與
    「施先生」間上開行使偽造有價證券、行使偽造私文書、行
    使偽造公文書、行使偽造特種文書與詐欺取財等犯行，有犯
    意聯絡，自均論以共同正犯。再被告所犯上開行使偽造有價
    證券罪、行使偽造私文書罪、行使偽造公文書罪、行使偽造
    特種文書罪與詐欺取財罪間，各有方法、目的之牽連關係，
    為牽連犯，應依刑法第55條之規定從一重之偽造有價證券罪
    處斷。未查，被告曾於90年間因侵占案件，經臺灣板橋地方
    法院於91年1 月22日判處有期徒刑4 月，如易科罰金，以30
    0 元折算1 日，緩刑2 年，於91年2 月18日確定，惟後經撤
    銷緩刑在案；復於91年間因違反電信法案件，經臺灣臺北地
    方法院於91年10月31日，以91年度簡字第1741號，判處有期
    徒刑3 月，如易科罰金，以300 元折算1 日，於91年11月28
    日確定；上開二案件，經臺灣臺北地方法院於92年6 月17日
    ，以92年度聲字第882 號，裁定應執行有期徒刑5 月，如易
    科罰金，以300 元折算1 日確定，並於92年9 月15日執行完
    畢，有臺灣桃園地方法院檢察署刑案資料查註紀錄表、臺灣
    高等法院被告前案紀錄表各1 份存卷可佐，其於5 年內再犯
    本件有期徒刑以上之罪，應依刑法第47條規定論以累犯，並
    應依法加重其刑。爰審酌被告為達向被害人潘俊育詐得款項
    之目的，竟為本件行使偽造有價證券等犯行，嚴重影響交易
    秩序，所為非是，及其犯罪之動機、目的、手段、所得不法
    利益，被害人所受之損害、被告之素行，惟念其犯罪後尚能
    坦承部分犯行之態度等一切情狀，量處如主文所示之刑，以
    資懲儆。
三、末查，被告所行使偽造如附表一所示之支票1紙，依刑法第2
    05條之規定，不問屬於犯人與否，應宣告沒收之，至附表一
    所示支票發票人偽造之「蔡正謀」印文1 枚，無從與前開偽
    造「蔡正謀」為發票人部分分割，爰不另為沒收之諭知。又
    如附表二所示本票發票人欄之「吳克俊」署名（含指印）1
    枚，則係屬偽造之署名，應依刑法第219 條之規定宣告沒收
    。另如附表三所示偽造之戶口名簿影本1 份、附表四所示偽
    造之名片1 紙，及偽造之「吳克俊」國民身分證1 張（雖未
    扣案，惟尚乏積極證據足以證明業已滅失），均係共犯「施
    先生」所有，供被告犯本件行使偽造公文書等罪所用之物，
    均應依刑法第38條第1 項第2 款之規定，宣告沒收，併此敘
    明。
據上論斷，應依刑事訴訟法第299條第1項前段、第300條，刑法第
28條、第201條第2項、第216條、第210條、第211條、第212條、
第339條第1項、第55條、第47條、第205條、第219條、第38條第
1項第2款，罰金罰鍰提高標準條例第1條前段，判決如主文。
本案經檢察官張啟聰到庭執行職務。
中　　華　　民　　國　　94　　年　　10　　月　　 3　　日
                          臺灣桃園地方法院刑事第十二庭
                              審判長法  官  游  紅  桃
                                    法  官  陳  雪  玉
                                    法  官  王  美  玲
以上正本證明與原本無異。
如不服本判決，應於判決送達後10日內向本院提出上訴狀 (應附
繕本)， 上訴於臺灣高等法院。
                                    書記官  張  子  涵
中　　華　　民　　國　　94　　年　　10　　月　　3 　　日
附錄本案論罪科刑法條：
刑法第201條：
意圖供行使之用，而偽造、變造公債票、公司股票或其他有價證
券者，處三年以上十年以下有期徒刑，得併科三千元以下罰金。
行使偽造、變造之公債票、公司股票或其他有價證券，或意圖供
行使之用，而收集或交付於人者，處一年以上七年以下有期徒刑
，得併科三千元以下罰金。
刑法第216條：
行使第二百十條至第二百十五條之文書者，依偽造、變造文書或
登載不實事項或使登載不實事項之規定處斷。
刑法第210 條：
偽造、變造私文書，足以生損害於公眾或他人者，處五年以下有
期徒刑。
刑法第211 條
偽造、變造公文書，足以生損害於公眾或他人者，處一年以上七
年以下有期徒刑。
刑法第212 條
偽造、變造護照、旅券、免許證、特許證及關於品行、能力服務
或其他相類之證書、介紹書，足以生損害於公眾或他人者，處一
年以下有期徒刑、拘役或三百元以下罰金。
刑法第339條：
意圖為自己或第三人不法之所有，以詐術使人將本人或第三人之
物交付者，處五年以下有期徒刑、拘役或科或併科一千元（已提
高十倍為一萬元）以下罰金。
以前項方法得財產上不法之利益或使第三人得之者，亦同。
前二項之未遂犯罰之。
附表一（系爭支票）：
┌───┬────┬───┬──────┬───────┐
│發票日│發票人  │付款人│票面金額    │支票號碼      │
│      │（帳號）│      │            │              │
├───┼────┼───┼──────┼───────┤
│93年12│蔡正謀  │金作金│272800元    │AJ0000000     │
│月8日 │(047943)│庫銀行│            │              │
│      │        │東台北│            │              │
│      │        │分行  │            │              │
└───┴────┴───┴──────┴───────┘
附表二（系爭本票）：
┌─────┬────┬────┬─────┬─────┐
│發票人    │發票日  │到期日  │本票號碼  │票面金額  │
│          │        │        │          │          │
├─────┼────┼────┼─────┼─────┤
│吳克俊    │(空白)  │(空白)  │231251    │30萬元    │
│          │        │        │          │          │
└─────┴────┴────┴─────┴─────┘
附表三（系爭戶口名簿）：
┌─────┬───────┬───────┬─────┐
│戶號      │戶籍地址      │戶長          │長子      │
│          │              │              │          │
├─────┼───────┼───────┼─────┤
│L0000000  │桃園縣平鎮市廣│吳文龍        │吳克俊    │
│          │興里13鄰忠孝路│              │          │
│          │59號          │              │          │
└─────┴───────┴───────┴─────┘
附表四（系爭名片）：
┌──────┬─────────┬──────────┐
│姓名        │工作地點          │聯絡電話、住址      │
│（職稱）    │                  │                    │
├──────┼─────────┼──────────┤
│吳克俊      │俊傑設計工作室    │電話：00-0000000、  │
│（設計師）  │                  │　　　0000000       │
│            │                  │行動：0000000000    │
│            │                  │住址：平鎮市○○路59│
│            │                  │      號            │
└──────┴─────────┴──────────┘
